【裁判字號】    89,訴,946
【裁判日期】    891214
【裁判案由】    毀損
【裁判全文】
臺灣桃園地方法院刑事判決                          八十九年度訴字第九四六號
    公  訴  人  台灣桃園地方法院檢察署檢察官
    被      告  戊○○即易正.
                丁○○
                丙○○
    右三人共同
右列被告因毀損案件，經檢察官提起公訴（八十九年度偵字第四六五六號），本院判
決如左：
    主      文
戊○○、丁○○、丙○○均無罪。
    理      由
一、公訴意旨略以：被告戊○○系誠信興建設開發股份有限公司（下稱誠信興公司）
    之負責人，僱用丁○○、丙○○等駕駛挖土機整地，三人共同基於毀棄損壞之故
    意，連續於民國（下同）八十八年五月二十四日凌晨三、四時及同年七月十四日
    凌晨三時許，未得所有權人之同意，以挖土機將庚○○、己○○分別所有位於桃
    園縣中壢市○○路○段二四八號、二五○號房屋（整編前門牌號分別為同市○○
    路三四八號、三五○號）拆除，致前開建物毀壞而不能居住。認被告三人所為均
    係犯刑法第三百五十三條第一項之毀損建築物罪云云。
二、公訴人認被告戊○○、丁○○、丙○○三人犯刑法第三百五十三條第一項之毀損
    建築物罪，無非以被告等已自白不諱、告訴人庚○○、己○○之指述、證人乙○○之證述為主要論據。訊據被告被告戊○○、丁○○、丙○○三人固均坦承於八
    十八年七月十四日凌晨三時許，丁○○有依戊○○、丙○○之指示駕駛挖土機拆
    除庚○○、己○○上開所有之房屋之事實，惟均否認有毀損建築物犯行，被告戊○○辯稱八十八年七月十三日是叫丁○○、丙○○去拆告訴人房屋旁的房子，丁○○於翌日凌晨三、四時間去拆除時不小心碰倒告訴人的房子，不是故意要拆的
    ，而八十八年五月二十四日是誰去拆告訴人的房子與伊無關，告訴人房屋所座落
    土地伊已向唐都建設股份有限公司（下稱唐都公司）買受，唐都公司負責人乙○○有承諾要將地上物拆除，伊無再指示他人去拆除之必要，又該房屋於八十八年
    五月二十四日已遭他人拆除一半，不堪使用，並非法律上之建築物，縱使是伊叫
    丁○○、丙○○去拆，亦無犯毀損建築物罪可言云云；被告丁○○、丙○○除附
    和被告戊○○之辯解外，又再辯稱八十八年五月二十四日伊之挖土機均在楊梅鎮
    水尾地區為甲○○為整地工作，不可能至中壢地區拆告訴人之房子，而八十八年
    七月十四日是依戊○○指示去拆告訴人房屋旁的房子，不小心碰倒告訴人的房子
    ，而八十八年間依乙○○指示有在附近拆除很多房子，乙○○都說有與屋主講好
    ，也都無發生糾紛，八十八年七月十三日戊○○命伊去拆房屋時，戊○○亦稱有
    與屋主講好，才去拆的，不知告訴人與戊○○或乙○○間之糾紛等語。
三、按犯罪事實應依證據認定之，無證據不得推定其犯罪事實，刑法訴訟法第一百五
    十四條定有明文。又事實之認定，應憑證據，如未發現相當證據，或證據不足以
    證明，自不能以推測或擬制之方法，以為裁判基礎；又被告否認犯罪事實所持之
    辯解，縱屬不能成立，仍非有積極證據足以證明其犯罪行為，不能遽有罪之認定
    ，最高法院四十年台上字第八六號、三十二年上字第六七號判例著有明文。
四、經查：告訴人庚○○、己○○所有之上開房屋於八十八年五月二十四日凌晨三、
    四時許及八十八年七月十四日凌晨三時許二次遭人拆除，業據告訴人庚○○、己○○一再指訴明確，且有現場照片多張附卷可稽，雖告訴人庚○○、己○○一再
    指稱二次被拆房屋均係被告戊○○、丁○○、丙○○三人所為，惟被告等三人一
    再辯稱八十八年五月二十四日凌晨之事與伊無關，而依告訴人庚○○及己○○之
    夫林登賀所述二次房屋被拆經過情形，庚○○、林登賀向本院陳稱「（房屋如何
    被拆？）我們兩間房屋，是連在一起（如八十八年他字一八二五號偵查卷第十四
    頁照片所示），但屋內牆壁隔開，出入門戶獨立，被告他們是分兩次拆我們房子
    的，五月二十四日凌晨三點多，我們發現有人在偷拆我們的房子，就趕快跑出來
    制止，他們就開車逃跑了，房子就被拆了一半（如八十八年他字偵查卷第十六頁
    當日所攝照片所示），到了七月十四日凌晨三點多，又發現有人在偷拆房子，又
    趕快起來制止，結果被告丁○○、丙○○就在現場，他們有承認是他們拆的，發
    現時房子已全部被拆平了（同偵查卷第三十頁當日所攝照片所示）。」、「（五
    月二十四日到七月十四日有無找被告等人理論？）我們是找乙○○理論，但江表
    示五月二十四日之事他不知情，不知道是何人拆的，與唐都建設無關。七月十四
    日後就沒有再去找乙○○，因為五月二十五日已對乙○○提出告訴，當時在七月
    十四日前，不知道戊○○與本案有關，是偵查中乙○○說兩次皆是戊○○叫丁○○、丙○○去拆的。」（以上見本院八十九年八月二十九日訊問筆錄）、「（五
    月二十四日之拆屋，究是何人拆的？）是乙○○找人去拆的，總共有七人，但沒
    有看到面孔。」、「（與誠信興公司有無關係？）五月間我不知道有誠信興公司
    與戊○○。當時都是唐都公司和我們在交涉拆房子之事。」等語（以上見八十九
    年九月二十日訊問筆錄）。可知，告訴人於八十八年五月二十四日凌晨三時多許
    發現有人在拆其房屋即立即出面制止，惟均未及逮獲實際在場拆除之人，而因告
    訴人事前係與唐都建設公司負責人乙○○交涉拆屋之事，而推認係乙○○所為，
    告訴人並在八十九年五月二十五日向台灣桃園地方法院檢察署檢察官對乙○○提
    出毀損告訴（即該署八十八年偵字第一四九五九號，該案乙○○已經檢察官不起
    訴處分），是告訴人於八十八年五月間最初被拆房屋時，根本不知被告戊○○、
    丁○○、丙○○等三人，均不認為係被告三人等所為，且迄今尚無任何證據證明
    被告等三人與八十八年五月二十四日拆除房子一事有何關連，自不能因八十八年
    七月十四日凌晨有在場瑒查獲被告丁○○、丙○○涉嫌第二次拆屋，即遽推認八
    十八年五月二十四日第一次拆屋一事亦係被告等所為；又雖誠信興公司於八十八
    年三月間向唐都公司買受告訴人所有上開房屋座落之土地，有買賣契約書一份附
    卷可稽，證人乙○○亦堅稱土地已出賣他人，拆屋一事與伊無關云云，惟依買賣
    契約書所後附之協議書，唐都公司允諾誠信興公司將負責清理地上物，是雖乙○○於八十八年五月間已將土地出賣與誠信興公司，然依雙方協議仍係唐都公司負
    拆除地上房屋之責，則於八十八年五月間拆除告訴人房屋一事，最有可能即係唐
    都公司負責人乙○○所為，而證人乙○○於告訴人提出告訴後，於本身所涉案件
    偵查中及本院審理中所陳稱伊與八十八年五月二十四日間房屋拆除之事無關一節
    ，是否係為已脫罪卸責之詞，非無疑義（事實上檢察官採信乙○○說詞，而就告
    訴人對乙○○提出毀損建築物罪告訴一案予以不起訴處分），在此情形下，被告
    戊○○僅為誠信興公司股東之一，若明知告訴人不同意拆屋，實無於八十八年五
    月間猶自行僱人拆除告訴人房屋，而甘冒犯罪可能被訴追風險之必要；縱告訴人
    因房屋拆除一事與唐都公司、誠信興公司發生糾紛，而最有可能擅自拆除告訴人
    所有房屋之人亦為唐都公司或誠信興公司中之其中一者，然於無明確證據之情形
    下，並不能因此即推認定係被告戊○○、丁○○、丙○○三人所為或渠等三人與
    實際行為之人有何犯意聯絡或行為分擔；又告訴人於八十八年七月十四日凌晨發
    現房屋第二次被拆，立即出面制止，而被告丁○○、丙○○即在現場與告訴人發
    生爭執，若第一次亦係被告丁○○、丙○○所為，於第二次拆屋又被發現時，為
    掩飾其犯行，當如同第一次被發現般立即逃逸，渠等猶在現場與告訴人爭執而經
    移送偵辦，益證八十八年五月二十四日第一次拆屋一事，並非被告等所為。認被
    告戊○○、丁○○、丙○○三人所辯稱於八十八年五月二十四日凌晨三、四時間
    未拆除告訴人房屋等語，尚可採信。
    次查：被告丁○○、丙○○均承稱被告丁○○駕駛挖土機於八十八年七月十四日
    凌晨三時在現場拆除告訴人房屋，而為告訴人當場逮獲，及被告丁○○經丙○○
    之電話通知，亦到場與告訴人等發生爭執之事實不諱，及被告戊○○亦承稱於八
    十八年七月十三日白天確有指示被告丙○○至現場拆屋之事實不諱，然被告三人
    均辯稱當日是要去拆告訴人房屋旁之房屋，不小心碰倒告訴人之房屋云云，惟查
    被告丁○○係專業駕駛挖土機拆除他人房屋之司機，衡情自不可能於拆屋時任意
    「碰倒」或「不小心拆到」主要拆除標的物旁之告訴人所有之房屋；且經本院依
    職權調閱八十八年他字第一二八五號偵查卷，其卷內所附之八十八年五月二十四
    日第一次房屋被拆後之現場照片觀之（見該卷第十五、十六、十七頁），告訴人
    所有房屋雖於八十八年五月二十四日已先遭不明人士拆除一半，但四周牆壁仍在
    現場留存一半左右，主體建築殘坦仍遺留於現場，而告訴人之房屋於八十八年七
    月十四日遭被告丁○○駕駛挖土機拆除迨平，亦有現場照片數張附於上開同一偵
    查卷（見同一偵查卷第二十一頁），則依現場情形判斷，被告丁○○自不可能任
    意「碰倒」或「不小心拆到」告訴人之房屋，且被告丙○○於庭訊時向本院陳稱
    「（有無求證，為何要拆房子？）戊○○帶我去現場看房子，說是他的房子，他
    買下來，要拆掉蓋大樓，我有問他有沒有糾紛，他說沒有，而且我在現場看，房
    子沒有屋頂，很破爛，也沒有人在住，還長了很多雜草，所以我就相信他。然後
    我叫丁○○去拆」等語（見本院八十九年八月一日訊問筆錄），及於八十九年十
    一月三十日庭訊時，被告丙○○再承稱確實事前有與被告戊○○至現場看過房子
    等語，是被告丙○○、丁○○猶辯稱本來是要拆告訴人房屋旁的房子，不小心拆
    到告訴人的房子的云云，自不足採。雖被告等上開辯解不足採信，惟依被告丙○○、丁○○所述，其於拆屋前有向被告戊○○確認與屋主已講好，不知道告訴人
    等不同意，且依被告丙○○、丁○○所稱八十八年間已受乙○○委託在附近拆除
    數十戶之房屋，以前拆都沒問題等語，及證人乙○○亦證稱附近一、二百戶之房
    屋均是委託被丙○○、丁○○拆除的（見本院八十九年十一月三十日訊問筆錄）
    ，則被告丙○○、丁○○於八十八年七月十三日再依被告戊○○之指示至上址拆
    除告訴人之房屋，於被告戊○○告知已與屋主講好之情況下，被告丙○○、丁○○自亦無從得知被告戊○○未得告訴人之同意；且如前述，告訴人所有房屋於八
    十八年五月二十四日已先遭不明人士拆除一半，遺留現場者為殘垣斷瓦，外觀上
    一望即知為一不堪使用之破爛房屋，有現場照片多張可稽（附於八十八年他字第
    一二八五號偵查卷內），不知詳情之任何人於主觀上自會誤認為係他人不要之房
    屋，在此情形下，被告丙○○、丁○○逕自聽信被告戊○○之言加以拆除，而未
    再詳加求證，亦屬人之常情，認被告丙○○、丁○○所辯稱是被告戊○○叫伊去
    拆，伊就去拆，以為是別人不要的房子，不知道告訴人未同意等語，尚可採信。
    末查：雖被告戊○○一再辯稱八十八年七月間是叫被告丙○○、丁○○去拆告訴
    人房屋旁的房子，丙○○、丁○○在拆時不小心碰倒告訴人的房子云云，然如前
    述，被告戊○○於拆屋前有帶被告丙○○至現場確認位置，及依現場情形判斷，
    被告丙○○、丁○○顯然非不小心碰倒告訴人的房子，被告戊○○上述辯解自不
    足採。是被告戊○○確實明知告訴人並未同意其拆屋猶擅自僱請被告丙○○、丁○○拆除無誤，惟如前述，告訴人所有房屋於八十八年五月二十四日間已先遭不
    明人士拆除一半，僅殘垣斷瓦遺留現場，已無遮風蔽雨之房屋基本功能，為一不
    堪使用之破爛房屋，已非法律上之建築物甚明，且被告戊○○於主觀上係要將他
    人已拆除一半且不堪使用之房屋再加以完全拆除、剷平而已，並無毀損他人物品
    （動產或不動產）之故意，則被告戊○○上開僱工拆屋之行為，於主觀上及客觀
    上均無「毀損建築物」可言，且依上開偵查卷附現場照片，告訴人房屋於第一次
    被拆後，其屋頂、牆壁、門窗均無一完整可用，則被告戊○○將遺留之殘坦斷瓦
    再加以「拆除」行為，認並不成立刑法上之毀損建築物罪或一般毀損罪。至被告
    戊○○未得告訴人同意擅自拆除告訴人已經他人拆除一半房屋之行為，雖然不當
    ，若告訴人認有受到損害，乃民事糾紛，告訴人應循民事訴訟程序解決之，非謂
    以此即認被告戊○○應負刑法上之毀損罪責。
五、此外，本院復查無其他積極證據足以證明被告戊○○、丙○○、丁○○犯有何毀
    損建築物罪犯行，被告等之犯罪即屬不能證明，自應均為無罪之諭知。
據上論斷，應依刑事訴訟法第三百零一條第一項，判決如主文。
本案經檢察官張春暉到庭執行職務。
中      華      民      國      八十九    年    十二    月    十四    日
                                臺灣桃園地方法院刑事第四庭
                                      法  官  孫惠琳
右正本證明與原本無異。
如不服本判決，應於判決送達後十日內向本院提出上訴狀( 應附繕本 )，上訴於
臺灣高等法院。
                                     書記官   李金蓮
中        華        民        國   八十九   年   十二   月    十八    日


司法院資訊處製作；財團法人民間司法改革基金會備份。
